臺灣高雄地方法院民事判決　　　　　　　 94年度訴字第468號
原　　　告　乙○○
訴訟代理人　丙○○
被　　　告　甲○○
當事人間請求損害賠償事件，原告提起刑事附帶民事訴訟（民國
93年度交簡上附民字第53號），經本院刑事庭移送民事庭審理，
本院於民國94年8 月1 日言詞辯論終結，判決如左：
    主  文
被告應給付原告新台幣肆拾肆萬玖仟玖佰捌拾柒元，及自民國九
十三年十月二十九日起至清償日止，按年息百分之五計算之利息
。
原告其餘之訴駁回。
訴訟費用由被告負擔。
本判決第一項得假執行。
    事  實  及  理  由
一、本件被告經合法通知，未於言詞辯論期日到場，核無民事訴
    訟法第386 條各款所列情形，爰依原告聲請，由其一造辯論
    而為判決。
二、原告主張：被告於民國92年8 月14日7 時35分許，駕駛車牌
    號碼ＸＫ─4469號自用小客車（下爭系爭車輛），沿高雄市
    ○○○路由北往南方向行駛，途經該路與建工路交岔路口（
    下稱肇事地點），本應注意車輛行至交岔路口轉彎時，轉彎
    車應讓直行車先行，而依當時天候晴、日間自然光線、視距
    良好、路面乾燥無缺陷、無障礙物，且依其智識能力並無不
    能注意之情事，竟疏未注意貿然左轉，適原告騎乘車牌號碼
    ＸＧＪ─559 號重型機車（下稱系爭機車），沿高雄市○○
    ○路由南往北方向駛至，見狀煞閃不及，遭系爭車輛右前方
    保險桿撞擊系爭機車左側車身，因而人車倒地，受有第12胸
    椎壓迫性骨折之傷害。被告所涉過失傷害行為，業經臺灣高
    雄地方法院檢察署（下稱高雄地檢署）檢察官提起公訴，並
    據本院交通法庭以93年度交簡字第1963號判處被告拘役40日
    ，得易科罰金，嗣檢察官不服提起上訴，本院以93年度交簡
    上字第207 號判決駁回上訴而告確定。被告對原告因此所受
    損害，自應負民事侵權行為損害賠償責任。本件原告因被告
    侵權行為所受損害，包括醫療費用部分：新台幣（下同）34
    581 元；看護費用部分：原告受傷後1 個半月無法自理日常
    生活，均由親屬全日看護照料，所生看護費用按每日2000元
    計算，合計90000 元；薪資損失部分：原告於車禍發生時在
    允懋精密股份有限公司（下稱允懋公司）擔任技術員工作，
    每月薪資25000 元，自92年8 月14日起至92年11月14日止，
    無法工作，受有75000 元之薪資損失；非財產上損害部分：
    300000元，總計原告得請求賠償之金額為499581元等情。爰
    依民法第184 條第1 項前段、第193 條第1 項、第195 條第
    1 項前段侵權行為損害賠償法律關係，聲明：（一）被告應
    給付原告499581元，及自起訴狀繕本送達被告翌日即93年10
    月29日起至清償日止，按年息百分之5 計算之利息。（二）
    願供擔保請准宣告假執行。
三、被告未於言詞辯論期日到場，亦未提出之書狀作何聲明或陳
    述。
四、原告主張被告於92年8 月14日7 時35分許，駕駛系爭車輛，
    沿高雄市○○○路由北往南方向行駛，途經肇事地點貿然左
    轉，適原告騎乘系爭機車，沿高雄市○○○路由南往北方向
    駛至，見狀煞閃不及，遭系爭車輛右前方保險桿撞擊系爭機
    車左側車身，因而人車倒地，受有第12胸椎壓迫性骨折之傷
    害。被告所涉過失傷害行為，經高雄地檢署檢察官提起公訴
    ，復據本院交通法庭以93年度交簡字第1963號判處被告拘役
    40日，得易科罰金後，再以本院93年度交簡上字第207 號判
    決駁回上訴確定。原告因被告侵權行為，受有醫療費用3458
    1 元；受傷後1 個半月無法自理日常生活，而由親屬全日看
    護，所生相當於每日2000元，合計90000 元之看護費用；自
    92年8 月14日起至92年11月14日止，無法工作，按每月薪資
    25000 元，合計75000 元之薪資損失等事實，業經原告提出
    診斷證明書、允懋公司薪資證明書、高雄市醫院看護工職業
    公會93年3 月2 日92高市工字第31號函各1 紙及醫療收據13
    紙附卷可稽，並經本院就原告請求僱請看護、不能工作等事
    項函詢財團法人私立高雄醫學大學附設中和紀念醫院，據該
    院函覆：「病患（即原告）第十二胸椎壓迫性骨折。一般建
    議，受傷後至六週間，應有人全日照護；六週後至三個月間
    ，宜有人半日照護。一般而言，病患一年後可回復正常生活
    」等語，有該院94年4 月13日高醫附秘字第0940001020 號
    函1 紙附卷可按，後經本院調取上開刑事案件全卷核閱屬實
    ，已堪原告主張上開事實為實在。而按當事人對於他造主張
    之事實，於言詞辯論時不爭執者，視同自認。當事人對於他
    造主張之事實，已於相當時期受合法之通知，而於言詞辯論
    期日不到場，亦未提出準備書狀爭執者，準用第1 項之規定
    。民事訴訟法第280 條第1 項前段、同條第3 項前段，分別
    定有明文。本件被告於相當時期受本院合法送達，卻未於言
    詞辯論期日到場，亦未提出任何準備書狀爭執原告主張之事
    實，揆諸上揭規定，應視同自認原告主張之事實，益堪認原
    告主張上開事實為真實。
五、按汽車行駛至交岔路口轉彎時，轉彎車應讓直行車先行。道
    路交通安全規則第102 條第1 項第6 款前段著有明文。被告
    領有普通小型車駕駛執照乙節，有道路交通事故調查報告表
    （二）附於高雄地檢署93年度偵字第7869號卷第18頁可查，
    堪予認定。而按被告既領有駕駛執照，其駕駛系爭車輛行經
    肇事路段，關於駕駛人駕駛車輛時，車輛行至交岔路口轉彎
    時，轉彎車應讓直行車先行等交通規定，自應熟悉，且亦為
    其應注意之義務，依當時當時天候晴、日間自然光線、視距
    良好、路面乾燥無缺陷、無障礙物，此有前開道路交通事故
    調查報告表可佐，且依被告智識、能力並無不能注意之情事
    ，竟疏未注意貿然左轉，未禮讓原告騎乘系爭機車先行，致
    發生碰撞，被告駕駛行為顯有過失。又本件事故經送請高雄
    市政府交通局車輛行車事故鑑定委員會鑑定結果，亦為相同
    認定，有該會92年10月2 日高市車鑑0920005087號函附之鑑
    定意見書在卷可考。再原告確因本件車禍受有第12胸椎壓迫
    性骨折之傷害，已如前述，是被告過失行為與原告所受傷害
    間，自具有相當因果關係。此外，被告所涉過失傷害行為，
    經本院判處拘役40日，得易科罰金確定在案乙節，亦如前述
    ，益徵被告過失行為與原告所受傷害間，確具有因果關係。
六、次按因故意或過失，不法侵害他人之權利者，負損害賠償責
    任；不法傷害他人之身體或健康者，對於被害人因此喪失或
    減少勞動能力，或增加生活上需要時，應負損害賠償責任；
    不法侵害他人之身體、健康、名譽、自由、信用、隱私、貞
    操，或不法侵害其他人格法益而情節重大者，被害人雖非財
    產上之損害，亦得請求賠償相當之金額。民法第184 條第1
    項前段、第193 條第1 項及第195 條第1 項，分別著有明文
    。本件原告所受傷害，既出於被告過失行為所致，揆諸前揭
    規定，被告對於原告身心所受損害及支出，自應負擔全部損
    害賠償責任。
七、被告應負損害賠償項目及範圍：茲以被告負擔全部過失為原
    則，按原告請求賠償之項目與數額？分述如下：
（一）醫療費用部分：原告因被告過失行為，致受有第12胸椎壓
      迫性骨折之傷害，實際支出醫療費用34581 元，業如前述
      。而按原告所受損害，既由被告所造成，則其支出上開醫
      療費用部分，被告自應負擔賠償責任。是原告請求被告給
      付醫療費用34581 元，即屬有據。
（二）看護費用部分：
      原告受傷後1個半月無法自理日常生活，均由親屬全日看護
      ，所生相當於每日2000元，合計90000 元之看護費用乙節
      ，已如前述。從而，原告請求被告給付看護費用90000 元
      ，即屬有據，應予准許。
（三）薪資損失部分：原告於本件事故發生時在允懋公司擔任技
      術員工作，每月薪資25000元，自92年8月14日起至92年11
      月14日止，無法工作，受有75000 元之薪資損失乙節，如
      前所述，亦堪認定。從而，原告請求被告賠償合計75000
      元之損害，即屬有據，應予准許。
（四）非財產損害部分：原告主張因被告侵害行為，受有前開傷
      害，其精神上所受痛苦甚為鉅大，爰請求非財產上損害賠
      償300000元等情。本院審酌原告係立志中學畢業，於本件
      事故發生時，擔任不鏽鋼建材技術員，每月收入約27500
      元，其於91年度所得276000元，92年度所得222167元、93
      年度所得337092元，名下投資嘉益工業股份有限公司總額
      12100 元等情，業據原告陳述綦詳，並有本院依職權查詢
      之稅務電子閘門財產所得調件明細表在卷可稽，足見原告
      收入尚可，名下財產極微，社會地位及身分普通，勞動生
      產力應屬旺盛；被告係民國64年3 月20日出生，有刑事判
      決附卷可證，其於91年度所得213249元，92年度無所得、
      93年度所得170000元，名下無財產等情，亦有本院依職權
      查詢之稅務電子閘門財產所得調件明細表附卷可稽，顯見
      被告收入不豐，名下無任何財產，惟具勞動能力。綜上，
      堪認被告勞動能力、財產，核與原告大致相當，被告所得
      較原告為少，而社會身分地位，應屬相近；此外，參以原
      告於事故發生時，受有第12胸椎壓迫性骨折之傷害，而受
      傷後尚需經過1 年始能回復正常生活，均如前述，足認原
      告所受傷勢不輕，且影響生活甚詎，所生損害自非輕微；
      末按被告迄未與原告達成和解，賠償其損害，且於本院審
      理中，經合法通知，亦未到庭表示歉意或表達賠償之意，
      加深原告之痛苦程度等兩造身分、地位、學歷、經濟能力
      、原告所受傷害程度、痛苦及被告事後態度等情，認原告
      請求非財產損害300000元，堪認適當，應予准許。
（五）綜上，原告得請求被告賠償部分，分別為醫療費用34581
      元、看護費用90000 元、薪資損失75000 元及非財產上損
      害3 00000 元，合計499581元。
八、按強制汽車責任保險人依本法規定給付之保險金，視為加害
    人或被保險人損害賠償金額之一部分；加害人或被保險人受
    賠償請求時，得扣除之。強制汽車責任保險法第30條定有明
    文。本件原告前已領取強制汽車責任保險金49594 元而獲得
    賠償乙節，業據原告自承在卷，並有郵局帳戶明細1 紙在卷
    可憑，堪可認定。揆諸前開說明，原告領取之強制責任保險
    金既視為損害賠償金額之一部分，則被告受原告賠償之請求
    時，自應扣除原告已領取之前開保險金額。是原告得請求之
    金額為449987元（499581元－49594 元）。
九、末按以身體被傷害而請求金錢賠償者，固不得依民法第213
    條第2 項請求就該金錢加給利息，惟被害人如已催告侵權行
    為人賠償，侵權行為人支付該金錢遲延時，則被害人應可依
    民法第233 條第1 項、第229 條第2 項之規定，請求自催告
    時起，按年息百分之5 計算之法定遲延利息（最高法院70年
    台上字第689 號判例要旨及司法院74廳刑2 字第258 號函意
    旨參照）。本件原告提起刑事附帶民事訴訟，其起訴狀繕本
    業經被告於93年10月28日刑事案件審理時當庭由被告簽收，
    有被告簽名在卷可參，堪可認定。從而，原告本於民法第18
    4 條第1 項前段、第193 條第1 項及第195 條第1 項損害賠
    償法律關係，請求被告給付449987元，及自起訴狀繕本送達
    被告翌日即93年10月29日起至清償日止，按年息百分之5 計
    算之利息，為有理由，應予准許；逾此部分之請求，為無理
    由，應予駁回。
十、本件判決所命給付之金額，未逾50萬元，爰依民事訴訟法第
    389 條第1 項第5 款規定，為職權宣告假執行。至原告雖聲
    請願供擔保請准為假執行之宣告等語，惟按原告請求之金額
    本未逾50萬元，則其所聲請願供擔保請准為假執行之宣告，
    即無庸參酌，併予敘明。
據上論結：本件原告之訴，為一部有理由，一部無理由，依民事
訴訟法385 條第1 項前段、第79條、第389 條第1 項第5 款，判
決如主文。
中　　華　　民　　國　　94　　年　　8 　　月　　31　　日
                          臺灣高雄地方法院民事第二庭
                               審判長法      官　李昭彥
                                     法　　　官　黃宗揚
                                     法　　　官　黃呈熹
正本係照原本作成。
如不服本判決，應於送達後二十日內，向本院提出上訴狀並表明
上訴理由，如於本判決宣示後送達前提起上訴者，應於判決送達
後十日內補提上訴理由書（須附繕本）。
中　　華　　民　　國　　94　　年　　8 　　月　　31　　日
                                     書  記  官  曾瓊玉
